臺灣橋頭地方法院刑事判決　
111年度交易字第99號
公  訴  人  臺灣橋頭地方檢察署檢察官
被      告  萬秀英


選任辯護人  陳雅娟律師（法扶）
被      告  黃明鋒



上列被告因過失傷害案件，經檢察官提起公訴（111年度偵字第2
531、5564號），本院判決如下：
    主  文
萬秀英犯過失致人傷害罪，處拘役肆拾日，如易科罰金，以新臺
幣壹仟元折算壹日。
黃明鋒犯過失致人傷害罪，處拘役貳拾日，如易科罰金，以新臺
幣壹仟元折算壹日。
    事  實
一、萬秀英於民國110年6月6日16時37分許，駕駛車號0000-00號
    自小貨車（下稱甲車）搭載母親萬藍樹妹，沿高雄市左營區
    博愛二路由南往北方向中線快車道行駛，行經該路段與至聖
    路交岔路口（下稱前開路口）前欲向左變換至內側快車道，
    本應注意汽車在同向二車道以上道路變換車道時，應讓直行
    車先行，且當時天候雨、日間自然光線、市區柏油路面濕潤
    無缺陷、無障礙物，並無不能注意之情事，竟疏未注意即貿
    然向左切換準備至內側快車道，適有黃明鋒駕駛車號00-000
    0號自小客車（下稱乙車）搭載配偶許云榛沿同路段同向內
    側快車道駛來，本應注意雨天致視線不清時應減速慢行作隨
    時停車之準備，竟疏未注意減速慢行，見甲車驟然向左變換
    車道且左側車輪已越過車道分隔線，閃煞不及而失控，乙車
    先向左撞擊中央分隔島再向右撞擊甲車，甲車遭撞擊後失控
    向左跨越中央分隔島駛入對向車道，致黃明鋒受有頸部及上
    背部挫傷之傷害，許云榛受有頸部挫傷、後胸壁挫傷、左側
    前胸壁挫傷、左側手部挫傷之傷害，萬藍樹妹受有第一腰椎
    錐體壓迫性骨折之傷害。另萬秀英、黃明鋒於肇事後均仍停
    留現場，在有犯罪偵查權限之機關或公務員發覺前，當場向
    現場處理員警表明為肇事者並接受裁判，進而查悉上情。
二、案經黃明鋒、許云榛訴由臺灣橋頭地方檢察署檢察官暨萬秀
    英訴由臺灣高雄地方檢察署檢察官陳請臺灣高等檢察署高雄
    檢察分署檢察長核轉上開檢察署檢察官偵查起訴。
    理  由
壹、關於證據能力之意見
一、刑事訴訟法第159條之2規定被告以外之人於檢察事務官、司
    法警察官或司法警察調查中所為之陳述，與審判中不符時，
    其先前之陳述具有較可信之特別情況，且為證明犯罪事實存
    否所必要者，得為證據。查證人黃明鋒、許云榛2人警詢筆
    錄性質屬審判外陳述，且檢察官迄本院審理終結前亦未聲請
    傳喚黃明鋒、許云榛，渠等警詢證述自無從符合「與審判中
    不符」之要件，自無證據能力。又證人許云榛於檢察官偵訊
    中之證述（偵一卷第28頁），檢察官僅訊問證人和解條件而
    全然無助釐清案情，該筆錄本院未加引用自無庸說明證據能
    力有無；至辯護人主張告訴人黃明鋒於檢察官偵訊中之證述
    無證據能力部分，查該次偵訊檢察官係以被告身分訊問黃明
    鋒（偵一卷第27至28頁），並非以證人身分訊問自無傳聞法
    則適用，併此說明。
二、被告以外之人於審判外之陳述，雖不符前4條之規定，而經
    當事人於審判程序同意作為證據，法院審酌該言詞陳述或書
    面陳述作成時之情況，認為適當者，亦得為證據，刑事訴訟
    法第159條之5第1項定有明文。準此，除前揭一所示外，本
    判決有罪部分所引用其餘各項審判外言詞或書面陳述，性質
    上屬傳聞證據，然業經被告、辯護人及檢察官於審判程序同
    意作為證據（審交易卷第52頁、交易卷第86頁），復依法踐
    行調查證據程序乃認作為證據要屬適當，均得採為認定事實
    之依據。　　　　
貳、實體部分
一、認定有罪之理由　　
(一)前揭犯罪事實，業有診斷證明書、道路交通事故現場圖、道
    路交通事故調查報告表、現場照片、乙車行車記錄器檔案畫
    面截圖在卷可稽（警卷第25、33、35、43至48、61至71、73
    至75頁)，且經本院勘驗乙車行車記錄器檔案光碟無訛(交易
    卷第59至60、67至71頁），復據被告萬秀英、黃明鋒2人坦
    認不諱（交易卷第86至87頁），足徵其等自白核與事實相符
    ，堪予採信。
(二)汽車在同向二車道以上之道路變換車道時，應讓直行車先行
    並注意安全距離；雨天致視線不清時應減速慢行作隨時停車
    之準備，道路交通安全規則第98條第1項第6款、第93條第1
    項第2款分別定有明文。被告萬秀英、黃明鋒2人既均依法考
    領職業駕駛執照（審交易卷第25、27頁），對此自應知之甚
    稔，又衡諸案發時地天候雨、日間自然光線、市區柏油路面
    濕潤無缺、無障礙物，並無不能注意之情事，被告萬秀英向
    左變換車道疏未注意禮讓直行車先行，被告黃明鋒於雨天致
    視線不清時亦疏未注意減速慢行，同為本件事故肇責致被害
    人萬藍樹妹、黃明鋒、許云榛受有前揭傷害，是被告萬秀英
    、黃明鋒2人過失行為與上開被害人受傷結果二者間具有相
    當因果關係甚明。另行為人之過失，與被害人自己之過失，
    併合而為危害發生之原因時，雖不能阻卻其犯罪責任，但對
    於被害人之與有過失，究不能置而不論（最高法院79年台上
    字第2897號判決採同一見解）。本院審酌甲車於乙車十分接
    近下驟然向左變換車道，乙車猝不及防僅能向左閃避，然因
    天雨路面濕滑且未減速慢行導致車輛失控先後撞擊分隔島及
    甲車，甲、乙車應分別負起肇事主因、次因無訛，高雄市政
    府交通局車輛行車事故鑑定委員會鑑定意見、高雄市車輛行
    車事故鑑定覆議會覆議意見亦認被告萬秀英變換車道未讓直
    行車先行為肇事主因，被告黃明鋒雨天未減速為肇事次因（
    警卷第37至39頁、交易卷第65至66頁）亦同此認定，是被告
    萬秀英辯稱自己為肇事次因云云，尚無足採。
(三)至起訴書援引上開車禍鑑定及覆議意見而認被告黃明鋒尚有
    「未注意車前狀況」之疏失云云，然依本院上開勘驗乙車行
    車記錄器檔案結果可知，甲車突然向左變換車道時乙車已非
    常接近甲車，位置大約在甲車左後方，且甲車左側輪胎越過
    分隔線隨即向右回到中線快車道，甲車既不曾出現在乙車車
    前，被告黃明鋒自無從注意「車前狀況」，是起訴書上開認
    定核與車禍現場狀況及本院上開勘驗結果不符，尚無足採；
　　又辯護人雖主張被告黃明鋒案發時超速云云，查被告黃明鋒
    雖於訪談紀錄表自承當時車速50多（限速50公里/小時），
    然從上開勘驗乙車行車記錄器檔案過程僅能認定被告車速不
    慢，及不因下雨路面濕滑而減速，但無法反推其超速，卷內
    復無其他事證佐證其確有超速之情，尚難僅憑上開訪談紀錄
    表記載即遽認其超速，是辯護人上開主張同無足採，均併此
    敘明。
(四)綜前所述，本件事證明確，被告犯行洵堪認定，應依法論科
    。　
二、論罪科刑
(一)核被告萬秀英、黃明鋒2人所為，均係犯刑法第284條前段過
    失致人傷害罪，又被告萬秀英係以一過失駕駛行為同時造成
    被害人黃明鋒及許云榛受傷，應成立想像競合犯從一重論以
    過失傷害罪。另被告2人肇事後停留案發現場，於有偵查犯
    罪權限之機關及公務員發覺其犯罪前，主動向前往現場負責
    處理之員警自承發生前揭交通事故，進而接受裁判等情，有
    高雄市政府警察局道路交通事故肇事人自首情形紀錄表在卷
    可佐（警卷第57頁），此舉當認合於自首要件，爰依刑法第
    62條前段規定減輕其刑。
(二)爰以行為人責任為基礎，審酌被告萬秀英、黃明鋒2人因前
    述過失肇致本件車禍致被害人受有上揭傷勢，誠有不該，另
    被告2人雖一度否認但終能坦承犯行，然被告萬秀英對肇事
    責任仍有爭執，再衡以被告2人未與被害人達成調(和)解或
    賠償損害，兼衡被告2人就本案車禍事故違反注意義務過失
    程度及被害人所受傷勢，暨衡被告2人學經歷及工作狀況（
    交易卷第94頁）等一切情狀，量處如主文所示之刑並諭知易
    科罰金折算標準。
據上論斷，應依刑事訴訟法第299條第1項前段，判決如主文。
本案經檢察官靳隆坤提起公訴，檢察官倪茂益到庭執行職務。
中　　華　　民　　國　　111 　年　　11　　月　　28　　日
                  刑事第四庭    法  官  黃英彥
以上正本證明與原本無異。
如不服本判決應於收受送達後20日內向本院提出上訴書狀，並應
敘述具體理由；如未敘述上訴理由者，應於上訴期間屆滿後20日
內向本院補提理由書（均須按他造當事人之人數附繕本）「切勿
逕送上級法院」。
中　　華　　民　　國　　111 　年　　11　　月　　30　　日
 　　　　　　　　　　　　　　　 書記官　陳俊亦　　　
附錄本案論罪科刑法條：
刑法第284條因過失傷害人者，處1年以下有期徒刑、拘役或10 
萬元以下罰金；致重傷者，處3年以下有期徒刑、拘役或30萬元
以下罰金。